【裁判字號】    91,易,1638
【裁判日期】    920424
【裁判案由】    違反健康食品管理法
【裁判全文】
臺灣臺北地方法院刑事判決                        九十一年度易字第一六三八號
    公  訴  人  臺灣臺北地方法院檢察署檢察官
    被      告  乙○○
    選任辯護人  馬金生律師
右列被告因違反健康食品管理法案件，經檢察官聲請簡易判決處刑（九十一年度偵字
第七○○九號），本院簡易庭認應適用通常程序，移由本院審理，本院判決如左：
    主  文
乙○○無罪。
    理  由
一、公訴意旨略以：被告乙○○係台北市○○區○○路祥律科技有限公司（下稱祥律
    公司）之負責人，於民國九十年間有向美國進口食品「好萊塢塑健機能果汁」一
    批，未經主管機關許可為健康食品，竟於九十年十月四日在中國時報及網路上（
    http://www.nicebeauty.com/buffet/12th_sgjuice_2.htm）網頁之宣傳廣告內
    容述及「好萊塢塑健機能果汁．．減重產品．．可抑制日後食物中的糖份」「降
    低膽固醇、降低心血管疾病罹患率．．」等涉及保健功效詞句。因認被告涉犯健
    康食品管理法第二十一條第一項之罪嫌。
二、按犯罪事實應依證據認定之，無證據不得推定其犯罪事實；不能證明被告犯罪者
    ，應諭知無罪之判決，刑事訴訟法第一百五十四條、第三百零一條第一項分別定
    有明文。經核，公訴人認被告涉有右揭罪嫌，無非係以被告乙○○坦白承認、證
    人丁○○、戊○○、丙○○及中國時報廣告、伊美人廣告網頁、合作契約、進口
    「好萊塢塑健機能果汁」之進口報單、檢驗合格證書等影本為其主要論據。
三、訊據被告堅詞否認涉犯右揭犯行，辯稱：伊僅為祥律公司掛名負責人，所有公司
    產品之輸入、廣告刊登等業務，均是伊哥哥即該公司總經理甲○○處理，不須經
    伊授權指示或核准，也無須事後向伊報告核准，僅知本件中國時報廣告是甲○○
    委託刊登，伊美人廣告網頁是美國廠商提供英文內容，再由該網路公司未經伊公
    司同意翻譯成中文刊出，伊無公訴意旨所指犯行等語。
四、經查，被告乙○○於偵查中從未坦承其有「未經核准擅自製造或輸入健康食品」
    或將食品非依健康食品管理法之規定，標示或廣告為健康食品，而違反健康食品
    管理法第六條第一項規定之行為，有檢察官九十一年七月二十九日偵訊筆錄在卷
    足稽（見偵卷第一五九頁至第一六○頁）；而檢察官所舉中國時報廣告（見偵卷
    第三十四頁）之委託刊登者，係祥律公司總經理甲○○，並非被告，且該廣告刊
    登前，並無經被告之授權、指示等情，有中國時報九十一年一月九日（九一）時
    廣石字第○○一號函（見偵卷第六十五頁）在卷足憑，並經證人甲○○於本院審
    理時結證屬實（見本院九十二年二月二十五日筆錄第二十二頁至第二十三頁、第
    二十六頁），況該廣告並無公訴人所指涉及保健功效之詞句，所刊登之詞句係涉
    及食品衛生管理法，而非健康食品管理法等情，業經台北市政府衛生局函示明確
    ，有前開中國時報廣告及台北市政府衛生局九十一年三月二十一日北市衛七字第
    ○九一四○九八八八○○號函（見偵卷第六十三頁）在卷可稽；又在網路上刊出
    之伊美人廣告網頁（見偵卷第四十頁）及合作契約（見偵卷第二十九頁至第三十
    三頁），亦係該公司總經理甲○○與刊出該廣告網頁之麗質佳人網路有限公司（
    下稱麗質佳人公司）專案負責人丁○○代表各該公司簽約、聯繫、交付相關資料
    而刊出，而非被告，且該廣告網頁刊出前，並未經被告之授權、指示等情，業據
    證人甲○○、丁○○分別於本院審理時證述明確（見本院九十二年二月二十五日
    筆錄第十七頁至第十八頁、第二十頁至第二十一頁、第二十四頁至第二十六頁；
    九十二年四月十日筆錄第三頁至第五頁、第七頁）；另公訴意旨所指之「好萊塢
    塑健機能果汁」，並非被告或祥律公司所製造，而係該公司經主管機關核准而進
    口之果汁（ＪＵＩＣＥ）產品，並未以「健康食品」名義進口等情，有該產品之
    進口報單及中華民國經濟部標準檢驗局出具之輸入檢驗合格證書影本各一紙（見
    偵卷第十一頁、第十二頁）在卷足稽，且祥律公司之實際經營者係該公司總經理
    甲○○，而非被告，被告不過係掛名負責人一節，並經證人甲○○到庭證述無訛
    （見本院九十二年二月二十五日筆錄第二十五頁）；此外，證人戊○○、丙○○
    分別係麗質佳人公司之企劃經理及行銷公關專員，就其公司刊出之本案廣告網頁
    ，均到庭證稱：係前開其公司行銷部門人員或專案負責人丁○○提供，渠等並無
    參與該廣告網頁之設計、定稿或審核，初次看到該廣告網頁是在該網頁上網之後
    等語（見本院九十二年二月二十五日筆錄第三頁至第十二頁；同日筆錄第十三頁
    至第十六頁），自均無從為不利被告之認定；是依前開卷內證據資料所示，足見
    被告並非公訴人所指健康食品管理法第二十六條、第二十一條第一項規定之「執
    行業務之行為人」，自無公訴人所指犯罪情事甚明。另檢察官聲請傳喚祥律公司
    副總經理蔡金福，因本案事證已明，核無必要。至於祥律公司總經理甲○○有無
    涉犯健康食品管理法第二十一條第一項規定之情事，依其與前開證人丁○○到庭
    所為利害相反之證詞及前開合作契約條文貳之一（偵卷第三十一頁參照）等卷內
    證據資料所示，尚屬不明，應由檢察官卓處，不在本案應審究之範圍內，附此敘
    明。此外，又查無其他積極證據，足認被告確有違反健康食品管理法之情事，應
    認不能證明被告犯罪，依法應諭知無罪之判決。
據上論斷，應依刑事訴訟法第四百五十二條、第三百零一條第一項，判決如主文。
本案經檢察官陳弘杰到庭執行職務
中      華      民      國    九十二    年      四      月    二十四    日
                                      臺灣臺北地方法院刑事第三庭
                                          法  官  劉  台  安
右正本證明與原本無異。
如不服本判決，應於判決送達後十日內，向本院提出上訴狀。
                                          書記官  張  汝  琪
中      華      民      國    九十二    年      四      月    二十八    日


司法院資訊處製作；財團法人民間司法改革基金會備份。
